臺灣高等法院刑事裁定　　　　　　　　　　　　　　九十一年度交抗字第七十四號
　　抗　告　人
　　即受處分人　甲○○
右抗告人因違反道路交通管理處罰條例案件，不服臺灣板橋地方法院中華民國九十年
十二月三十一日裁定（九十年度交聲字第一一三二號），提起抗告，本院裁定如左：
    主  文
抗告駁回。
    理  由
一、本件原聲明異議意旨如附件所載。
二、按汽車駕駛人停車時，在禁止臨時停車處所停車者，處新台幣六百元以上一千二
    百元以下罰鍰，道路交通管理處罰條例第五十六條第一項第一款定有明文。又汽
    車停車時，應依設有禁止停車標誌標線之處所不得停車之規定，道路交通安全規
    則第一百十二條第一項第四款亦定有明文。
三、原裁定以本件受處分人即聲明異議人甲○○於民國（下同）八十八年十月十五日
    十二時五十八分許，將其所有車號ＥＨ─二七一六號小客車，停放在台北縣三重
    市○○○路，該處劃有禁止臨時停車之紅色標線，經警方執行拖吊並舉發違規之
    事實，有台北縣警察局舉發違反道路交通管理事件通知單影本一件可證。受處分
    人稱其於八十八年十月六月日即將車輛停放該處，當時該處尚未劃有禁止臨時停
    車之紅線標誌，三重市公所係同年十月十一日始完成公告禁止該路段停車並劃設
    紅線，豎立標誌，其未收到通知云云。惟查，該路段既已於八十八年十月十一日
    完成公告禁止停車並劃設紅線豎立標誌，則自該時起即發生法律效果，受處分人
    雖稱其未收受通知，然路段劃設紅線行政處分，並不以通知受處分人個人為生效
    要件，受處分人遲至八十八年十月十五日十二時五十八分許，已超過四日，尚未
    自動將車駛離，難謂無過失。是以，本件受處分人確有違規，其異議無可採。原
    處分機關援引道路交通管理處罰條例第五十六條第一項第一款之規定，裁處聲明
    受處分人罰鍰一千二百元，並無不當，因而駁回受處分人之聲明異議。
四、本院經核閱相關卷證，認原裁定並無不當。受處分人抗告意旨略以：伊停放車輛
    時間，是八十八年十月六日，當時尚未劃設紅線，而該路段劃設完成公告禁止停
    車，為同年月十一日，是伊停放當時並無違規，而劃設機關於劃設公告期間，未
    對其通知，即認公告完成生效，逕認其違規，顯不合情理，依法亦應不得溯及既
    往的處罰，為此不服云云。經查，按劃設標線豎立標誌，屬行政處分，因該處分
    之相對人範圍非特定，一般用路人皆受其規範，性質屬一般之處分。而一般處分
    之送達，得以公告或刊登政府公報或新聞紙代替之，並自公告日或刊登政府公報
    、新聞紙最後登載日起發生效力，行政程序法第一百條第二項、第一百十條第二
    項前段定有明文。是該劃設紅線之行政處分，以公告方式送達，於法無悖，並不
    因未直接通知受處分人而不生其法律效果。至於法律適用不溯及既往法理之問題
    ，查司法院釋字第一四二號解釋，指出：「按行政法規不溯及既往，係指行政法
    規發生效力前所終結之事實，不適用該法規而言；至於在該法規頒發時，事實尚
    在繼續未終結者，除另有特別規定者外，自應適用新法規，此則為新法優於舊法
    之原則，與不溯既往原則，不得混為一談」，而道路交通相關法規並無另有特別
    規定排除適用，是則，違規事實狀態繼續存續者，自應適用新法規。綜上，原審
    駁回異議，並無不當。受處分人執前詞置辯，難認足採。本件抗告，為無理由，
    應予駁回。
據上論斷，應依道路交通案件處理辦法第二十六條，刑事訴訟法第四百十二條，裁定
如主文。
中華      民      國    九十一    年      一      月    二十八    日
                              臺灣高等法院刑事第五庭
                                  審判長法  官  曾  德  水
                                        法  官  趙  功  恆
                                        法  官  楊  貴  雄
右正本證明與原本無異。
不得再抗告。
                                        書記官  林  淑  貞
中      華      民      國    九十一    年      一      月    二十九    日
